臺灣臺北地方法院刑事判決　　　　　　　 96年度易字第767號
公　訴　人　臺灣臺北地方法院檢察署檢察官
被　　　告　乙○○
　　　　　　　　　　（另案臺灣臺北監獄受刑中）
上列被告因詐欺案件，經檢察官提起公訴（96年度偵緝字第539
號），被告於準備程序中就本案被訴事實為有罪之陳述，本院合
議庭裁定改由受命法官獨任依簡式審判程序審理，並判決如下：
    主  文
乙○○幫助共同意圖為自己不法之所有，以詐術使人將本人之物
交付，累犯，處有期徒刑陸月，如易科罰金，以銀元參佰元即新
臺幣玖佰元折算壹日。
    事實及理由
一、本件犯罪事實及證據引用檢察官起訴書之記載（如附件），
    證據部分並補充被告於本院準備程序訊問及審理之自白（見
    本院96年5月23日準備程序筆錄及同日審判筆錄）。
二、查被告行為後，刑法業於94年2月2日修正公布，95年7月1日
    起施行。按行為後法律有變更者，適用行為時之法律，但行
    為後之法律有利於行為人者，適用最有利於行為人之法律，
    修正後刑法第2條第1項定有明文。此條規定係規範行為後法
    律變更所生新舊法律比較適用之準據法，本身尚無新舊法比
    較之問題，於新法施行後，應一律適用新法第2條第1項之規
    定，為「從舊從輕」之比較。而本次法律變更，比較時應就
    罪刑有關之共犯、未遂犯、想像競合犯、牽連犯、連續犯、
    結合犯，以及累犯加重、自首減輕暨其他法定加減原因（如
    身分加減）與加減例等一切情形，綜其全部罪刑之結果而為
    比較（最高法院95年5月23日95年度第8次刑庭會議決議參照
    ）。查刑法第339條第1項之詐欺取財罪，法定刑為5年以下
    有期徒刑、拘役或科或併科1千元以下罰金；比較修正後刑
    法施行法所增訂第1條之1規定「中華民國九十四年一月七日
    刑法修正施行後，刑法分則編所定罰金之貨幣單位為新臺幣
    。九十四年一月七日刑法修正時，刑法分則編未修正之條文
    定有罰金者，自九十四年一月七日刑法修正施行後，就其所
    定數額提高為三十倍。但七十二年六月二十六日至九十四年
    一月七日新增或修正之條文，就其所定數額提高為三倍」，
    修正後刑法施行法第1條之1第2項與罰金罰鍰提高標準條例
    第1條，因上開詐欺取財罪罰金刑之最高額度均屬相同，並
    非刑罰法令之變更，無刑法第2條第1項比較新舊法之適用，
    應適用裁判時之刑法施行法第1條之1（最高法院95年度第21
    次刑事庭會議決議參照）。另刑法第33條第5款修正為「主
    刑之種類如下：五、罰金：新臺幣一千元以上，以百元計算
    之」，是依修正後之法律，刑法第339條第1項詐欺取財罪所
    得科處之罰金刑最低則為新臺幣1千元，與被告行為時之罰
    金罰鍰提高標準條例第1條前段規定之提高倍數10倍及修正
    前刑法第33條第5款規定之罰金最低額銀元1元即新臺幣3元
    相比較，自以被告行為時關於刑法第33條第5款規定科處罰
    金刑之法律較有利於被告。又修正後刑法第2條第1項之規定
    ，係規範行為後「法律變更」所生新舊法比較適用之準據法
    ，故如新舊法處罰之輕重相同，即無比較適用之問題，非此
    條所指之法律有變更，即無本條之適用，應依一般法律適用
    原則，適用裁判時法（最高法院95年第21次刑事庭會議紀錄
    參照）。查刑法第30條幫助犯之規定雖經修正，然觀諸修正
    前後之規定，僅有文字之修正，無關成立幫助犯內容之實質
    之變更，不屬法律之變更；又被告係「故意犯」，無論依修
    正前刑法第47條，或修正後刑法第47條第1項規定，均成立
    累犯，無所謂有利或不利之情形；至刑法第28條，雖將「實
    施」修正為「實行」，但就共同正犯實質意涵與範圍並未因
    此而有變動。故此部分按上所述，均無新舊法比較適用之問
    題，應逕適用修正後之規定。
三、按刑法上之幫助犯，係對於犯罪與正犯有共同之認識，而以
    幫助之意思，對於正犯資以助力，而未參與實施犯罪之行為
    者而言（最高法院75年度臺上字第1509號、88年度臺上字第
    1270號判決意旨參照）。是如未參與實施犯罪構成要件之行
    為，且係出於幫助之意思提供助力，即屬幫助犯，而非共同
    正犯。本件被告提供所有帳戶存摺、提款卡及密碼，所實施
    者並非構成要件之行為，僅係與以該詐騙集團助力，使之易
    於實施詐欺取財犯行，核屬幫助犯；又因該所屬詐騙集團成
    員所為係犯共同詐欺取財罪，是核被告所為，係犯刑法第33
    9條第1項之幫助共同詐欺取財罪，並依刑法第30條第2項之
    規定，按正犯之刑減輕之。再被告前於89年、91年間，分因
    業務侵占、侵占等案件，分經法院判處有期徒刑7月、6月確
    定，嗣經定應執行刑為有期徒刑1年，甫於95年2月14日因定
    執行刑執行完畢，有臺灣高等法院被告前案紀錄表在卷可按
    ，其於有期徒刑執行完畢後5年內故意再犯本件有期徒刑以
    上之罪，為累犯，應依刑法第47條第1項規定，加重其刑，
    並依法先加後減之。爰審酌被告提供帳戶供他人犯罪使用，
    所為已影響社會正常經濟交易安全，惟念其犯後尚知坦承犯
    行，及本件被害人僅甲○○1人，所受詐騙金額為新臺幣2萬
    9千983元等一切情狀，量處如主文所示之刑，以示懲儆。又
    關於易科罰金之折算標準，除刑法第41條第1項有所修正外
    ，罰金罰鍰提高標準條例於95年4月28日修正，並自同年7月
    1日起生效施行。修正前之刑法第41條第1項前段規定「犯最
    重本刑為五年以下有期徒刑以下之刑之罪，而受六個月以下
    有期徒刑或拘役之宣告，因身體、教育、職業、家庭之關係
    或其他正當事由，執行顯有困難者，得以一元以上三元以下
    折算一日，易科罰金。」，再依據修正前罰金罰鍰提高標準
    條例第2條「依刑法第四十一條易科罰金或第四十二條第二
    項易服勞役者，均就其原定數額提高為一百倍折算一日；法
    律所定罰金數額未依本條例提高倍數，或其處罰法條無罰金
    刑之規定者，亦同。」之規定，被告行為時之易科罰金折算
    標準，應以銀元1百元、2百元、3百元折算一日，經折算為
    新臺幣後，應以新臺幣3百元、6百元、9百元折算1日。惟95
    年7月1日施行之刑法第41條第1項前段規定修正為「犯最重
    本刑為五年以下有期徒刑以下之刑之罪，而受六個月以下有
    期徒刑或拘役之宣告者，得以新臺幣一千元、二千元或三千
    元折算一日，易科罰金。」，另新修正之罰金罰鍰提高標準
    條例則刪除原本第2條之規定。是以比較新舊法結果，自以
    舊法所定之易科罰金折算標準有利於被告，故應適用修正前
    刑法第41條第1項前段、罰金罰鍰提高標準條例第2條規定，
    為本案易科罰金之折算標準。
四、如不服本件判決，得自收受判決送達之日起10日內，向本院
    提出上訴書狀，上訴於第二審法院。
據上論斷，應依刑事訴訟法第273條之1第1項、第299條第1項、
第310條之2、第454條，刑法第2條第1項，刑法第30條第1項、第
2項、第28條、第339條第1項、第47條第1項，修正前刑法第41條
第1項前段，刑法施行法第1條之1，修正前罰金罰鍰提高標準條
例第2條，現行法規所定貨幣單位折算新臺幣條例第2條，判決如
主文。
本案經檢察官黃于真到庭執行職務。
中　　華　　民　　國　　96　　年　　6 　　月　　6 　　日
　　　　　　　　　刑事第七庭    法　官　許泰誠
以上正本證明與原本無異。
如不服本判決，應於判決送達後10日內，向本院提出上訴狀。
　　　　　　　　　　　　　　　　書記官　劉麗英
中　　華　　民　　國　　96　　年　　6 　　月　　6 　　日
